臺灣高雄地方法院刑事裁定　　　　　　 100年度聲判字第49號
聲　請　人　戴霽
代　理　人　賴鴻鳴律師
　　　　　　黃俊達律師
　　　　　　劉錦勳律師
被　　　告　陳昌言
上列聲請人因被告涉詐欺等案件，不服臺灣高雄高等法院高雄分
院檢察署檢察長駁回再議之處分（100 年度上聲議字第614 號）
，聲請交付審判，本院裁定如下：
    主  文
聲請駁回。
    理  由
壹、程序部分：
  (一)按上級法院檢察署檢察長或檢察總長認再議為無理由者，應
    駁回之。告訴人不服前條（刑事訴訟法第258 條）之駁回處
    分者，得於接受處分書後10日內委任律師提出理由狀，向該
    管第一審法院聲請交付審判。法院認為交付審判之聲請不合
    法或無理由者，應駁回之。刑事訴訟法第258 條第1 項、第
    258 條之1 、第258 條之3 第2 項前段分別定有明文。準此
    ，得向第一審法院聲請交付審判者，乃專指刑事訴訟法第25
    8 條第1 項所規定因再議「無理由」而駁回之處分，尚不及
    於因聲請再議不合法致遭駁回之再議聲請，本為法條文義、
    體系及立法目的解釋之當然結果，是以若聲請再議遭「不合
    法」為由駁回後，告訴人進而聲請交付審判，該聲請顯屬不
    合法至明，法院自應予以駁回。
  (二)查本件聲請人即告訴人戴霽（下稱聲請人）以被告陳昌言
    （下稱被告）涉犯侵占、背信、詐欺等罪嫌，向臺灣高雄地
    方法院檢察署檢察官提出告訴（發），經該署檢察官以99年
    度偵字第20691 號就被告所涉上開罪嫌均為不起訴處分後，
    聲請人不服而聲請再議，嗣聲請人聲請再議中有關被告所涉
    背信、侵占罪嫌部分，經臺灣高等法院高雄分院檢察署檢察
    長以聲請人並非上開罪嫌之直接受害人，因認聲請人不具告
    訴人資格，所陳述乃告發而非告訴，依法自不得聲請再議，
    故其再議不合法等為由駁回聲請人之再議，有該署民國100
    年5 月23日高分檢玲慎字第1000000420號書函附卷可憑，從
    而，今聲請人以此再議「不合法」之駁回處分向本院聲請交
    付審判，揆諸前開說明，其聲請顯屬不合法，是本院自應就
    此不合法之聲請交付審判部分（即被告涉侵占、背信罪嫌）
    予以駁回。
  (三)至聲請人另以被告涉詐欺罪嫌向本院聲請交付審判，該部分
    既經臺灣高等法院高雄分院檢察署檢察長於100 年5 月18日
    以100 年度上聲議字第614 號處分書認聲請人之再議為「無
    理由」而駁回再議，且聲請人於100 年5 月24日收受前開再
    議駁回處分書後，已於100 年7 月1 日委任律師向本院聲請
    交付審判等情，有前揭處分書、送達證書及刑事交付審判聲
    請狀附卷可稽。是聲請人於收受駁回再議之處分書後10日內
    已就被告涉嫌詐欺之部分委任律師向本院聲請交付審判，故
    其此部分之聲請自屬合法，併此敘明。
貳、實體部分：
一、聲請交付審判意旨略以：
  (一)被告利用擔任聲請人位在大陸進禎公司之總經理職位之機會
    ，向臺灣進禎公司提出進貨需求，並將出賣貨物所得貨款，
    以將用於大陸業務為由，而不匯回臺灣，並以自行製作之營
    運帳單虛應故事，致聲請人陷於錯誤，而不再向被告催討貨
    款，故被告此舉自屬詐術，故原處分及再議處分認定被告此
    舉並非詐術，顯然有誤。
  (二)被告自90年4 月起即不再傳真大陸進禎公司營運帳單進行回
    報，復於92年9 月28日成立珠海市競爭電子公司，與「進禎
    」公司之讀音完全相符，顯見被告早有自立門戶之意圖，並
    將進禎公司之貨款挪用於拓展自己之事業；尤有甚者，被告
    更在大陸進禎公司之網頁上僭稱係大陸進禎公司董事長，復
    於偵查中自承臺灣進禎公司所進的貨尚有剩餘，足證被告確
    有挪用臺灣進禎公司之資源為己用，故被告涉有詐欺罪嫌之
    事實已明，從而，原處分及再議處分認定被告不成立詐欺取
    財罪，亦有違誤。爰聲請交付審判，請求本院逕付審理等語
    。
二、按犯罪事實應依證據認定之，無證據不得認定犯罪事實，刑
    事訴訟法第154 條第2 項定有明文。又認定不利於被告之事
    實，須依積極證據，茍依積極證據不足為不利於被告事實之
    認定時，即應為有利於被告之認定，更不必有何有利之證據
    ，最高法院30年上字第816 號判例意旨可資參照。又法院為
    前項裁定之前，得為必要之調查。刑事訴訟法第258 條之3
    第3 項亦有明定。此規定之「得為必要之調查」，其調查證
    據範圍，應以偵查中曾顯現之證據為限，不得就聲請人新提
    出之證據再為調查，亦不可蒐集以避免與同法第260 條之再
    行起訴規定產生混淆不清之情形。故法院於審查交付審判之
    聲請有無理由時，應以審酌告訴人所指摘不利被告之事證未
    經檢察機關詳為調查或斟酌，或不起訴處分書所載理由與事
    實不符或違背經驗法則、論理法則及證據法則為限，方符本
    條係為制衡檢察官起訴裁量權之立法意旨。
三、原告訴意旨略以：被告於84年間受雇於由聲請人擔任負責人
    ，址設於高雄市○○區○○路251 號之臺灣進楨公司，並擔
    任業務經理一職；並於86年10月14日向聲請人謊稱，到大陸
    拓展業務，致聲請人陷於錯誤，而由臺灣進楨公司於大陸珠
    海市成立分公司，亦即大陸進楨公司，由被告擔任大陸進楨
    公司總經理，詎被告意圖為自己不法之所有，自86年12月起
    至90年3 月止，陸續詐騙聲請人將價值高達人民幣652 萬53
    7 元之貨品寄往大陸後侵占入己，待聲請人於99年3 月31日
    上網發現被告以大陸進楨公司董事長自居後，始發現上情。
    因認被告涉有刑法第339 條第1 項詐欺取財罪嫌。
四、臺灣高雄地方法院檢察署檢察官（下稱高雄地檢署）偵查終
    結後認為：聲請人指訴被告詐欺貨品高達人民幣652 萬537
    元之部分，係以99年6 月14日聲請狀附證物9 及99年12月24
    日補充聲請理由續（二）狀附證物12之證物「臺灣進楨企業
    股份有限公司寄貨至珠海進楨企業有限公司貨品賣出轉現金
    金額（人民幣）（下稱貨品賣出轉現金表）」為其依據。惟
    「貨品賣出轉現金表」係由聲請人自行、事後製作，並無任
    何往常帳冊、進出報價單等資料為依據，更無前開貨品之細
    項及金額，部分內容僅以99年6 月14日聲請狀中證物3 所附
    之86年11月20日、86年11月26日、86年11月25日契約共3 份
    ；證物4 、5 、6 由被告傳真之86年11月、12月、87年1 月
    至4 月、6 月、7 月、9 月、10月、88年1 月至3 月、5 月
    至12月、89年1 月至12月、90年1 月至3 月支出表以及89年
    11月27日至12月1 日之出貨明細表為據，其他部分則因時隔
    久遠已不復記憶，業經聲請人於偵訊中指陳在案。然對照「
    貨品賣出轉現金表」之內容與前揭所指之契約、支出表及出
    貨明細表內容均不相符難以合致；且「貨品賣出轉現金表」
    之金額並非概略估算，而係精算至個位數，與聲請人前開指
    陳已不復記憶等語，亦有不合之處，是「貨品賣出轉現金表
    」之真實性與準確性難謂無疑。況且，聲請人指訴自86年12
    月起寄送之貨物均因被告詐欺所寄，然聲請人於本署99年7
    月7 日、7 月19日之偵訊中，均證述略以：臺灣送到大陸的
    貨都有賣出，賺到的錢都留在大陸拓展業務，被告每個月都
    有傳真帳目回來，91年起就沒有聯絡等語。準此，單憑聲請
    人自行製作且內容並無具體依據之貨品賣出轉現金表，實難
    認定被告有聲請人所指之詐欺取財罪嫌。聲請人復未具體指
    出前述以外其他遭被告詐欺而陷於錯誤所給付之財物，自無
    詐欺取財之罪嫌。此外，復查無其他積極證據足認被告等有
    何本案罪嫌，因認被告犯罪嫌疑不足，而為不起訴之處分。
五、聲請再議意旨略以：被告於臺灣進禎公司進駐大陸前確曾向
    聲請人借用美金10萬元，其並不否認，聲請人為了要回10萬
    元美金才藉由轉讓「進禎＋圖形＋ZINZAN」商標，然由聲請
    人拒簽之協議書可明確窺知聲請人並非出賣本件告訴之大陸
    進禎公司及所支付之貨物，被告顯然是惡意混淆，原檢察官
    疏未詳查比較2 紙協議之差異即聲請人未簽立第一份協議書
    之理由，遽認臺灣進禎公司無力出貨而將大陸進禎公司連同
    貨物出售，實屬一大謬誤。且原檢察官未命被告提出帳目，
    僅以聲請人所提之帳目不符，未傳訊證人即遽為不起訴之處
    分，認事用法俱有嚴重錯誤。
六、臺灣高等法院高雄分院檢察署（下稱高雄高分檢）檢察長審
    核後認為︰聲請人於本署檢察官訊問時證稱：「因為我到中
    國辦展覽時接到廈門萬安公司的訂單，後來有陸陸續續接到
    大陸其他公司的訂單，中國的公司的訂單是給珠海分公司的
    訂單，珠海分公司傳回國內，我們再寄過去」等語，於原檢
    察官訊問時證稱：「他每個月都有報帳，這些貨他都有賣掉
    ，錢也收到，而他把錢當作營業支出，說去拓展業務」等語
    ，且依卷附被告傳真予聲請人之出貨明細均詳載出貨之客戶
    名稱、出貨之品明及數量，足認被告係基於客戶需求，請求
    聲請人將貨物寄往大陸，並將貨物賣給客戶，自難認被告係
    施用詐術。至於聲請人有無將大陸進禎公司及剩餘貨物賣給
    被告，核屬民事糾葛，與被告是否涉嫌詐欺無關。本件為不
    起訴處分之理由，核無不合，聲請人聲請再議為無理由。
七、經查：前述不起訴處分及駁回再議理由暨事證，業經本院調
    閱前述卷證核閱屬實，聲請人以上開理由聲請交付審判，本
    院審酌如下：
  (一)按刑法第339 條第1 項詐欺罪之成立，以意圖為自己或第三
    人不法所有，以詐術使人將本人或第三人之物交付為要件。
    所謂以詐術使人交付，必須被詐欺人因其詐術而陷於錯誤，
    若其所用方法，不能認為詐術，亦不致使人陷於錯誤，即不
    構成該罪。本件被告確有將臺灣進禎公司寄往大陸之貨物賣
    給大陸地區之客戶一節，業據聲請人於高雄高分檢檢察官訊
    問時陳稱：其到中國辦展覽時先接到廈門萬安公司的訂單，
    後來有陸陸續續接到大陸其他公司給大陸進禎公司之訂單，
    之後大陸進禎公司將該訂單傳回國內，再由臺灣進禎公司寄
    過去等語（參100 上聲議614 號卷第30頁），復於高雄地檢
    署檢察官訊問時證稱：被告每個月都有報帳，也有賣掉貨物
    收到錢，但被告稱將貨款當作營業支出去拓展業務等語（參
    99偵20691 號卷第91～92頁），並有卷附被告傳真予聲請人
    之出貨明細在卷可證，足徵被告係基於客戶需求，請求聲請
    人將貨物寄往大陸，並將貨物賣給客戶，自難認被告此舉係
    施用詐術。
  (二)再者，聲請人既稱被告自90年4 月起即不再傳真大陸進禎公
    司營運帳單進行回報，理應就貨款之去向予以追蹤，然聲請
    人遲至99年提告前夕均未採取任何行動催討貨款，反而於93
    年2 月10日與被告達成協議，將「進禎＋圖形＋ZINZAN」之
    商標轉賣予被告，其間就上開貨款之問題隻字未提，有協議
    書1 份在卷可按，是被告是否真有詐欺取財聲請人此部分之
    貨款，容有可疑，本院亦未便逕以調查卷內以外之新事實、
    新證據，本於「罪證有疑，利歸被告」之法則，自應就此為
    被告有利之認定，從而，原處分及再議處分據此而認被告詐
    欺罪嫌不足，其推論即難謂有何違背經驗法則、論理法則及
    罪疑唯輕原則之情事。
八、綜上所述，本案經本院審核結果，認原偵查檢察官所為之不
    起訴處分及臺灣高等法院高雄分院檢察署檢察長之處分，其
    採證與認事，均尚無違背經驗及論理法則，且聲請人所指亦
    不足以動搖原偵查檢察官關於事實之認定及處分之決定。從
    而，聲請人聲請本件交付審判為無理由，應予駁回。
九、據上論斷，應依刑事訴訟法第258 條之3 第2 項前段，裁定
    如主文。
中    華    民    國   100    年    9     月    9     日
                  刑事第十五庭  審判長法  官    莊珮君
                                      法  官    沈宗興
                                      法  官    王俊彥
不得抗告。
以上正本證明與原本無異。
中    華    民    國   100    年    9     月    9     日
                                      書記官    黃園芳